【裁判字號】    89,上易,4629
【裁判日期】    900119
【裁判案由】    竊盜
【裁判全文】
臺灣高等法院刑事判決                          八十九年度上易字第四六二九號
    上  訴  人  臺灣基隆地方法院檢察署檢察官
    被      告  乙○○
右上訴人因被告竊盜案件，不服臺灣基隆地方法院八十九年度易字第五三一號，中華
民國八十九年十月六日第一審判決（起訴案號：臺灣基隆地方法院檢察署八十九年度
偵字第三三九八號）提起上訴，本院判決如左：
    主  文
原判決撤銷。
乙○○連續竊盜，累犯，處有期徒刑柒月。
扣案鑰匙壹支沒收。
    事      實
一、乙○○曾於民國（下同）八十四年間，曾犯麻醉藥品管理條例案件，經台灣士林
    地方法院判處有期徒刑五月，如易科罰金以參佰元折算一日（八十四年易字第二
    一二八號）確定在案，並於八十四年十一月二十八日易科罰金執行完畢，竟仍不
    知悔改，意圖為意圖為自己不法之所有，基於概括之犯意，於八十九年八月十日
    上午十時許，在台北縣金山鄉○○○路六十一號樓梯間，竊取甲○○所有之腳踏
    車一部（價值新台幣二千五百元）；得手後，供己騎用。同日下午二時許，當其
    以之騎乘至台北縣金山鄉○○街三號三樓，尋找丙○○理論一事未遇之際，竟以
    其所有之鑰匙一支，另竊取丙○○所使用而為其母周麗華所有並停放該處一樓前
    之ＧＨＣ─三三二號重機車一部（價值新台幣一萬元）；得手後，供己騎用。同
    日晚間九時四十分許，在臺北縣金山鄉○○路六十一號，為警查獲，並扣得上揭
    鑰匙一支。
二、案經被害人丙○○訴由台北縣警察局金山分局報請台灣基隆地方法院檢察署檢察
    官偵查起訴。
    理      由
一、經查被告乙○○於本院審理期日未到庭，但查右揭事實業據被告乙○○於警訊、
    偵查及原審坦承不諱，核與被害人甲○○、丙○○所述之情節相符，並有贓物認
    領保管單二紙在卷可稽，足見其自白與事實相符，可以採信。其犯行洵堪認定。
二、核被告所為，係犯刑法第三百二十條第一項之竊盜罪。被告先後二次行為，時間
    緊接，構成要件相同，顯係基於概括之犯意為之，為連續犯，應論以一罪並加重
    其刑。又查被告曾於八十四年間，曾犯麻醉藥品管理條例案件，經台灣士林地方
    法院判處有期徒刑五月，如易科罰金以參佰元折算一日（八十四年易字第二一二
    八號）確定在案，並於八十四年十一月二十八日易科罰金執行完畢，此有卷附台
    灣高等法院檢察署刑案紀錄簡覆表足憑，因於五年內再犯有期徒刑以上之本件之
    罪，為累犯，應依法遞行加重其刑。
三、原審對於被告論罪科刑，固非無見。惟查（一）按刑法第四十七條規定：受有期
    徒刑之執行完畢，或受無期徒刑或有期徒刑一部之執行而赦免後，五年以內再犯
    有期徒刑以上之罪者，為累犯，加重本刑至二分之一。經查揆諸該條文之立法理
    由載稱：「查第二次修正案理由謂法律所規定累犯，以舊曾犯罪為條件之一，各
    國立法例可分兩派：一為法國派，以有罪裁判確定之犯罪為標準。二為德國派，
    以執行完畢後之犯罪者為標準。主法派者，謂裁判一經宣告，犯人即應有所警戒
    ，受警戒而復犯罪者應加重其刑。主德派者謂裁判宣告尚未受刑，果足為犯人之
    警戒，則宣告以前，刑律具在，亦足以警戒之，何待裁判之宣告，故必以實體上
    受刑全部之執行或一部之執行而經免除者，方足為犯人之警戒，受刑後復犯罪可
    證明通常刑之不足以懲治其特別惡性，而有加重其刑之必要。兩派主張自以第二
    派為優。故本案規定累犯之定義，擬仍從原案第九十條，而將但書之累犯條件列
    入定義內，較為確當。」，由以上立法理由之說明得知，雖關於適用累犯之標準
    舉世不同，但刑法法典中有「累犯」之制度，則為普遍之情形，且累犯之規定無
    非在於懲治重複犯罪之人之「特別惡性」，而有加重其刑之必要。我國刑法採取
    德國立法例，故刑法上累犯罪之成立，應以受徒刑之執行完畢，或一部之執行而
    免除後，五年內再犯徒刑以上之罪為條件。（最高法院二十年度非字第一四０號
    判例參照）茲按累犯者之惡性高於初犯者，其所應承擔之「性格責任」較高，是
    以法律有應加重處罰之規定，此並不違反「罪刑平等原則」。另查，累犯加重其
    刑之規定僅適用於再犯之後案，與前案已經接受處罰執行完畢一節，並無所謂「
    雙重處罰禁止」之問題。經查修正前之刑法第四十一條犯最重本刑為三年以下有
    期徒刑以下之刑之罪，而受六月以下有期徒刑或拘役之宣告，因身體、教育、職
    業或家庭之關係，執行顯有困難者，得以一元以上三元以下折算一日，易科罰金
    。該條文於九十年元月十日更經總統公布修正擴大為最重本刑為五年以下有期徒
    刑以下之刑之罪，而受六月以下有期徒刑或拘役之宣告者，有其適用。另按刑法
    第四十四條規定：易科罰金、易服勞役或易以訓誡執行完畢者，其所受宣告之刑
    ，以已執行論。是以犯最重本刑為五年以下有期徒刑以下之刑之罪，而受六月以
    下有期徒刑或拘役之宣告，並於易科罰金折算完畢之五年內再犯有期徒刑以上之
    罪，即應依累犯之規定論以累犯並依法加重其刑。蓋「易科罰金」之制度在於救
    濟短期自由之刑之流弊，於執行「有期徒刑易科罰金」完畢，其性質仍屬執行「
    有期徒刑」，而與單純執行「罰金刑」殊異。原審謂「易科罰金未受監獄之教化
    ，如何得知其刑罰適應性如何？」云云，經查累犯加重其刑之規定與曾否受「監
    獄之教化」與否無涉，蓋縱後案受累犯加重其刑之宣告，亦非必定另入監獄執行
    ，因所再犯後案亦可能判處「單純罰金」刑或准予「易科罰金」之情形。再者經
    濟能力較佳，有資力可執行有期徒刑易科罰金者，日後再犯有期徒刑以上之罪，
    可獲得「非屬累犯，毋庸加重其刑」之寬典，而財力短缺，無奈祇得入監短期有
    期徒刑執行者，再犯有期徒刑以上之罪，卻屬累犯，應依法加重其刑，如此因資
    力有別而賦予差別對待，寧為事理之平？是原審上揭論述，不僅與現行法制相違
    ，且顯有失衡平，自不足採。（二）原審於理由欄中論述稱：「刑事立法上之「
    法益原則」要求任何行為要加以犯罪化，必因其法益受到侵害或危險。在法益侵
    害，為實害犯；在法益危險，為危險犯。法益本身依其價值評價之強度，而呈現
    法益位階。生命、身體、自由、名譽、財產五者，按其順序，而高低位階化。生
    命法益最高，其次身體法益，其次自由法益，其次名譽法益，而財產法益最低。
    此五種傳統法益，稱之為「個人法益」。本案竊盜行為所侵害者為財產法益，乃
    財產法益之實害犯。再者，刑事司法上之「罪刑相當原則」要求法官在量刑時，
    應依法益之位階，重所當重，輕所當輕，必使罪得其刑而刑當其罪；不得重罪而
    輕判，或輕罪而重判；期使責任與刑罰得以相適應，而具有相當性。地藏十輪經
    （第三卷）云：「若犯重罪，應重治罰；若犯中罪，應中治罰；若犯輕罪，應輕
    治罰；令其慚愧，懺悔所犯。」其此之謂也！」云云，但查被告所罹本案犯行，
    僅偷竊腳踏車、機車各一部（價值分別為新台幣二千五百元、一萬元），有卷附
    資料足憑，犯行並非重大，又被告雖偷竊他人財物，殊屬可議，但無非作為代步
    工具，惡性不重，且被告坦承犯行，態度良好，原審引據揭櫫上開「量刑理論」
    ，且漏未引據累犯知規定，竟猶判處被告有期徒刑一年之重刑，量刑難謂無失之
    過重之嫌。檢察官上訴指摘原判決不當，為有理由，自應由本院將原判決加以撤
    銷改判。本院審酌被告之品行、生活狀況、智識程度、犯罪之動機、目的、犯罪
    所生之危害、犯罪後之態度等一切情狀後，量處如主文第一項所示之自由刑，以
    示儆懲。扣案鑰匙一支，係供犯罪所用之物，且為被告所有，已據其供明，爰併
    予宣告沒收。
四、被告經合法傳喚，無正當理由不到庭，此有法務部戶役政連結作業系統查詢回覆
    表、本院審理期日傳票送達證書、審判期日報到單在卷足憑，爰不待其陳述逕行
    判決。
五、據上論斷，應依刑事訴訟法第三百六十九條第一項前段、第三百六十四條、第三
    百七十一條、第二百九十九條第一項前段、刑法第五十六條、第三百二十條第一
    項、第四十七條、第三十八條第一項第二款、罰金罰鍰提高標準條例第一條前段
    而判決如主文。
本案經檢察官沈明倫到庭執行職務。
中      華      民      國      九十      年      一      月    十九    日
                              臺灣高等法院刑事第九庭
                                  審判長法  官  李  文  成
  法  官  何  菁  莪
                                        法  官  周  盈  文
右正本證明與原本無異。
不得上訴。
                                        書記官  余  姿  慧
中    華    民    國     九十     年      一        月        十九      日
附錄：本案論罪科刑法條全文
刑法第三百二十條第一項：
意圖為自己或第三人不法之所有，而竊取他人之動產者，為竊盜罪，處五年以下有期
徒刑、拘役或科五百元以下罰金。
（罰金已依罰金罰鍰提高標準條例提高為十倍）


司法院資訊處製作；財團法人民間司法改革基金會備份。
